臺灣臺南地方法院刑事判決
110年度智易更二字第1號
公  訴  人  臺灣臺南地方檢察署檢察官
被      告  姬禹軒


上列被告因違反著作權法案件，經檢察官聲請簡易判決處刑（10
8年度偵字第11544號），嗣經本院為不受理判決後，檢察官不服
提起上訴，經智慧財產法院第二次撤銷發回，本院判決如下：
    主  文
本件公訴不受理。
    理  由
一、聲請簡易判決處刑意旨略以：被告姬禹軒係網拍業者，販賣
    嬰兒紙尿布、日常用品及美妝品等物，明知如附件（聲請簡
    易判決處刑書並未有任何附件，惟觀其脈絡，應係指警卷第
    17至18頁之翻拍照片2張，特此補充說明）所示之日本幫寶
    適巧虎紙尿褲彩盒S及M之商品圖2張為策動國際事業有限公
    司（下稱策動公司，負責人李慶融）享有之攝影及美術著作
    財產權，非經策動公司之同意或授權，不得擅自重製及公開
    傳輸。詎基於重製並以公開傳輸之方法侵害他人著作財產權
    之犯意，於民國107年5月1日，在臺南市○區○○路00巷000號
    之2住處，以電腦設備自不詳網頁上，擅自下載重製附件所
    示之日本幫寶適巧虎紙尿褲彩盒S及M之商品圖2張，並於同
    日在上開住處，利用電腦網路設備，在其以「qqivy750123
    」帳號於蝦皮拍賣網站上所開設之賣場頁面中，刊登附件所
    示之日本幫寶適巧虎紙尿褲彩盒S及M之商品圖2張，販售該
    等幫寶適巧虎紙尿褲，以此方式侵害策動公司之著作財產權
    。因認被告涉犯著作權法第91條第1項非法重製、同法第92
    條擅自以公開傳輸方法侵害他人著作財產權等罪嫌。
二、按著作權法第91條第1項、第92條之罪須告訴乃論，此觀著
    作權法第100條本文之規定自明，故該罪係以有告訴權人提
    出合法告訴為訴追要件。又告訴乃論之罪，未經告訴或其告
    訴經撤回或已逾告訴期間者，法院應諭知不受理之判決，並
    得不經言詞辯論為之，刑事訴訟法第303條第3款、第307條
    亦定有明文。而所稱「未經告訴」，包括依法不得告訴（如
    無告訴權人之告訴）及告訴不合法之情事。如係依公司法組
    織之公司被侵害，雖股東、董事之利益亦受影響，但直接受
    害者為公司，當以該公司為直接被害人，應由公司之代表人
    或監察人代表公司，以公司名義提起告訴方為合法（最高法
    院92年度台抗字第429號刑事裁定意旨參照），倘其代表人
    逕以自己名義申告犯罪，因代表人係自然人，與法人係屬不
    同人格，代表人既非直接被害人，即無權提出告訴。
三、經查：
  ㈠本案被告於拍賣網站上所刊登之日本幫寶適巧虎紙尿褲彩盒S
    及M之商品圖2張（下稱系爭圖片），係由攝影師曾夙白拍攝
    後，於105年12月18日將包含系爭圖片等攝影圖片共33幅之
    著作財產權讓與「策動公司」，除據策動公司之負責人李慶
    融於警詢、偵查中供述明確，復有著作財產權轉讓書、相關
    圖片檔案光碟及列印資料在卷可憑（見109年度請上字第210
    號卷第3、7頁，智慧財產法院109年度刑智上易字第47號卷
    第69至87頁），足認系爭圖片之著作財產權屬於策動公司所
    有無疑，而非屬策動公司之負責人李慶融所有，故策動公司
    始為本案之被害人，則依上開說明，依法僅得由其代表人或
    監察人代表公司，以「公司名義」提出告訴，方為合法。
　㈡惟策動公司負責人李慶融於107年12月24日前往內政部警政署
    保安警察第二總隊刑事警察大隊偵一隊，將其於107年7月20
    日在公司上網發現他人於拍賣網站侵權刊登商品圖共38案（
    包含下述地方檢察署為不起訴處分之案件及本案），以其「
    個人名義」提出告訴等情，有李慶融之警詢筆錄在卷可憑（
    見警卷第7至10頁），核與李慶融於另案即臺灣彰化地方檢
    察署109年度偵字第302號案件之偵查中供稱：107年12月在
    保安總隊對使用圖片的人提告，係以「個人名義」提告等語
    相符（見本院智易更二字卷第41至42頁），並有該案之不起
    訴處分書、臺灣臺中地方檢察署108年度偵字第17377號不起
    訴處分書、臺灣臺南地方檢察署（下稱臺南地檢署）108年
    度偵字第11541號不起訴處分書附卷足證。另李慶融因不服
    前述臺南地檢署檢察官所為之不起訴處分，並聲請再議，嗣
    經臺灣高等檢察署智慧財產檢察分署認再議無理由，而以10
    8年度上聲議字第440號為駁回處分，亦有該駁回處分書存卷
    可參，再觀之該駁回處分書之記載，李慶融聲請再議之意旨
    更陳明：其申告本件犯罪，係偵辦員警告知以「個人名義」
    即可等語，益徵李慶融於107年12月24日警詢時，係以其個
    人名義提出本案告訴，而非代表策動公司，以策動公司名義
    提出告訴，至為明確。
　㈢綜合上述，李慶融既非本案直接被害人，即無權提出告訴，
    其以個人名義提出本案告訴並不合法，揆諸前開說明，爰不
    經言詞辯論，逕為諭知不受理之判決。　
據上論斷，應依刑事訴訟法第452條、第303條第3款、第307條判
決如主文。

中　　華　　民　　國　　110 　年　　10　　月　　25　　日
　　　　　　　　　刑事第十五庭  法　官　陳貽明
以上正本證明與原本無異。
如不服本判決應於收受本判決後20日內向本院提出上訴書狀，並
應敘述具體理由。其未敘述上訴理由者，應於上訴期間屆滿後20
日內向本院補提理由書狀（均須按他造當事人之人數附繕本）「
切勿逕送上級法院」。 
　　　　　　　　　　　　　　　　書記官  洪翊學
中　　華　　民　　國　　110 　年　　10　　月　　25　　日